臺灣屏東地方法院民事裁定　
111年度監宣字第218號
聲  請  人  謝文彬  

相  對  人  謝承勳  

上列當事人間聲請監護宣告事件，本院裁定如下：
    主  文
宣告謝承勳（男，民國○○○年○月○○○日生，身分證統一編號：Ｚ○○
○○○○○○○號）為受監護宣告人。
選定謝文彬（男，民國○○○年○○月○○○日生，身分證統一編號：Ｚ○
○○○○○○○○號）為受監護宣告人之監護人。
指定謝宜耘（女，民國○○○年○月○○○日生，身分證統一編號：Ｚ○○
○○○○○○○號）為會同開具財產清冊之人。
程序費用由受監護宣告人負擔。
    理  由
一、本件聲請意旨略以：聲請人謝文彬之子即相對人謝承勳於民
    國109年5月14日因中度智障，致不能為意思表示或受意思表
    示，或不能辨識其意思表示之效果，為此依民法第14條之規
    定，聲請宣告相對人為受監護宣告人等語。
二、按對於因精神障礙或其他心智缺陷，致不能為意思表示或受
    意思表示，或不能辨識其意思表示之效果者，法院得因本人
    、配偶、四親等內之親屬、最近一年有同居事實之其他親屬
    、檢察官、主管機關、社會福利機構、輔助人、意定監護受
    任人或其他利害關係人之聲請，為監護之宣告，民法第14條
    第1 項定有明文。
三、聲請人主張上開各情，業據其提出戶籍謄本、中華民國身心
    障礙證明影本等件為證，並經鑑定人黃文翔醫師就相對人之
    精神及心智狀況實施鑑定，其結果認：個案為先天性水腦症
    ，腦部開刀後合併中度以上智能不足。個案自幼年即被發現
    有發展遲緩之現象，出生後於長庚醫院診斷為水腦症，接受
    住院開刀治療，治療後尚呈現有失智之後遺症。意識清楚，
    可以簡短與人交談，但答話內容簡短，僅能使用簡單詞彙例
    如好、不好、是、不是等回答，但幾乎對所有問題包括個人
    基本年籍資料等問題的回答，都是「不知道」，無法對事情
    做清楚完整之陳述。欠缺文字閱讀能力，無法讀出報紙標題
    。認知功能嚴重受損，行為退化。現實判斷能力喪失。對於
    時間、地方之定向能力不佳（個案不知道今日之年份、月份
    ，不知道自己身處何地，來到醫院以為這裡是高中學校，不
    知道自己現在住在哪裡），對於人物之定向能力，僅能辨識
    少數家人。可以自己進食（由他人將食物端到個案面前，個
    案用湯匙進食）、翻身、大小便、移動身體、更衣，但沐浴
    需他人協助。完全無處理財產之能力。個案各項功能退化嚴
    重，生活完全無自理能力，必須長期依賴家人、醫療或養護
    機構照顧。個案目前已處於中度以上智能不足狀態，其智力
    測驗結果為中度以上智能不足之最下限40分，導致個人之認
    知功能嚴重失能，喪失計算能力與現實判斷能力，為意思表
    示或受意思表示或辨識其意思表示效果之能力嚴重受損，可
    以判定為無意思能力。無法獨力處理個人法律事務與從事個
    人財務管理，也無法主張或維護個人權益，該個案已達監護
    宣告之標準等情，有屏安醫療社團法人屏安醫院111 年10月
    20日屏安管理字第1110003259號函附之精神鑑定報告書及臨
    床心理衡鑑照會及報告單各1 份在卷可憑。本院綜合上情及
    鑑定結果認相對人確因精神障礙，致不能為意思表示或受意
    思表示之程度，故聲請人聲請對相對人為監護之宣告，為有
    理由，應予准許。
四、按受監護宣告之人應置監護人；法院為監護之宣告時，應依
    職權就配偶、四親等內之親屬、最近一年有同居事實之其他
    親屬、主管機關、社會福利機構或其他適當之人選定一人或
    數人為監護人，並同時指定會同開具財產清冊之人；法院選
    定監護人時，應依受監護宣告之人之最佳利益，優先考量受
    監護宣告之人之意見，審酌一切情狀，並注意下列事項：一
    、受監護宣告之人之身心狀態與生活及財產狀況。二、受監
    護宣告之人與其配偶、子女或其他共同生活之人間之情感狀
    況。三、監護人之職業、經歷、意見及其與受監護宣告之人
    之利害關係。四、法人為監護人時，其事業之種類與內容，
    法人及其代表人與受監護宣告之人之利害關係，修正後之民
    法第1110條、第1111條第1 項、第1111條之1 定有明文。
五、查相對人主要係由聲請人支付相關費用，此據證人謝鄧敏證
    述屬實，本院審酌聲請人為相對人之父，有意願擔任相對人
    之監護人，是由聲請人謝文彬負責護養及照顧相對人並管理
    其財產，應能符合相對人之最佳利益，爰選定謝文彬為監護
    人。另依上開規定，法院於選定監護人時，應同時指定會同
    開具財產清冊之人，及依民法第1113條準用同法第1099條之
    規定，監護開始時，監護人對於受監護人之財產，應依規定
    會同遺囑指定、當地直轄市、縣（市）政府指派或法院指定
    之人，於2 個月內開具財產清冊，並陳報法院。為使謝文彬
    得於期限內開具財產清冊並陳報法院，並衡酌謝宜耘係相對
    人之胞姊，爰併指定謝宜耘為會同開具財產清冊之人。
六、依家事事件法第164 條第2 項，裁定如主文。
中　　華　　民　　國　　111 　年　　11　　月　　23　　日
                      家事法庭  法　官  張以岳
以上正本係照原本作成。
如不服本裁定，應於送達後10日內向本院提出抗告狀，並繳納抗
告費新臺幣1,000元。
中　　華　　民　　國　　111 　年　　11　　月　　23　　日
                                書記官　蔡政學